臺灣高等法院刑事判決
111年度上訴字第1910號
上訴人  臺灣基隆地方檢察署檢察官
被  告  游家維
                
              
              
上列上訴人因被告洗錢防制法等案件，不服臺灣基隆地方法院11
0年度金訴字第172號，中華民國111年4月1日第一審判決（起訴
案號：臺灣基隆地方檢察署110年度偵字第2231號）提起上訴，
本院判決如下：
    主  文
原判決撤銷。
游家維犯洗錢防制法第十四條第一項一般洗錢罪，處有期徒刑肆
月，併科罰金新臺幣肆萬元，罰金如易服勞役，以新臺幣壹仟元
折算壹日。緩刑叁年，緩刑期間付保護管束，並應依附表所示給
付損害賠償予方彩雲，且向指定政府機關、政府機構、行政法人
、社區或其他符合公益目的之機構或團體，提供陸拾小時義務勞
務。
　　犯罪事實
一、游家維與年籍不詳之人(尚無證據證明有3人以上)共同基於
    詐欺取財及洗錢之不確定故意犯意聯絡，民國109年12月24
    日11時2分前一週某時，在不詳地點，將其申辦之中華郵政
    公司基隆愛三路郵局0000000號帳戶（下稱郵局帳戶）拍照
    ，以LINE傳送給不詳之人，作為匯入詐欺所得款使用。該不
    詳之人取得該帳號，於109年12月24日電話聯繫方彩雲佯稱
    其弟媳林逸如，向方彩雲借款，致方彩雲陷於錯誤，當日11
    時2分許，以無摺存款方式滙入新臺幣（下同）17萬元於上
    述帳戶；游家維並依不詳之人指示，臨櫃提領此筆17萬元交
    給該不詳之人，使其取得詐騙所得財物。游家維以此方式掩
    飾、隱匿他人詐欺犯罪所得及來源、去向。因方彩雲發覺受
    騙而報警，經警循線查獲。
二、案經方彩雲訴由基隆市警察局第二分局報請臺灣基隆地方檢
    察署檢察官偵查起訴。　
    理  由
一、證據能力：
(一)被告以外之人於審判外之陳述，雖不符合前4條規定，而當
    事人於審判程序同意作為證據，法院審酌該言詞或書面陳述
    作成之情況，認為適當者，得為證據。當事人、代理人或辯
    護人於法院調查證據時，知有第159條第1項不得為證據之情
    形，而未於言詞辯論終結前聲明異議者，視為有前項同意。
    刑事訴訟法第159條之5第1項、第2項明文規定。被告以外之
    證人於警詢之陳述，經依法踐行調查證據程序，檢察官、被
    告均知有該證詞，同意作為證據，未於言詞辯論終結前聲明
    異議，審酌證人筆錄作成之情況，並無在非自由意志情況下
    所為陳述，認為適當，依刑事訴訟法第159條之5第1項規定
    ，具有證據能力。
(二)其餘憑以認定被告犯罪事實之非供述證據，查無違反法定程
     序取得之事實，依同法第158條之4規定反面解釋，均有證
     據能力。
二、被告坦承將郵局存摺封面及內頁拍照以LINE傳給他人，並提
    領匯入款額，依指示交給不詳之人；但否認詐欺取財、洗錢
    ，辯解略稱：我要辦汽車貸款，對方跟我要帳戶資料，說要
    把錢轉到我的郵局帳戶，幫我做流水帳使我好貸款，要我將
    存入帳戶的錢領出來交回。109年12月24日依指示到員林郵
    局將存入郵局的17萬元領出來交給對方。我沒有將郵局帳戶
    的提款卡及密碼、存摺交給他人。我知道我有錯，如果真的
    認為我有罪，請從輕量刑。
三、認定犯罪事實所憑證據及理由：
(一)被告坦承申請開立上述郵局帳戶，拍照之後以LINE傳送予該
    不詳之人，用以詐騙告訴人方彩雲存入17萬元，由被告提領
    現金交給不詳之人等事實，並經方彩雲明確證述，且有郵局
    帳戶客戶基本資料、客戶歷史交易清單及方彩雲提供之郵局
    無摺存款憑證（偵卷第17、25至27、33、107頁）可證。
(二)雖然被告以上述辯解否認犯行，並提出LINE對話紀錄、手機
    通聯紀錄擷圖。然查：　
 1、被告雖未直接參與實行詐欺；然提供郵局帳戶並依指示提領
    詐欺所得、依指示交付詐欺贓款，使不詳之人得以順利完成
    詐欺取財、洗錢。被告參與分工，分擔不可缺少的行為角色
    ，事證明確。被告辯稱之貸款等語，核屬犯罪動機，不影響
    被告之犯行認定；況且被告於來源不明鉅款匯入自己帳戶之
    後，又親自臨櫃提領再交給不明之人，營造不實的金流假象
    ，不僅無助於提升債信，且顯然是利用金融機構使他人完成
    詐欺犯行、取得犯罪所得。
 2、刑法第13條不僅規範直接故意，並且包括間接故意(不確定
    故意)意即縱使行為人主觀上雖非有意藉由自己行為直接促
    成某犯罪結果；但若預見自己行為可能導致犯罪結果發生，
    縱然發生也與自己本意無違，此種主觀心態與默認犯罪結果
    發生無異，即屬不確定故意，具有可罰性。行為人可能因各
    種理由，例如輕信他人商借帳戶之藉口或落入詐騙集團抓準
    急需用錢的心理設下的代辦貸款、美化帳戶金流等等陷阱而
    輕率地將帳號或密碼交給陌生人，在交付帳號或密碼之時，
    主觀已預見該帳戶可能成為犯罪集團行騙工具而漠不在乎且
    輕率地將帳戶交付他人使用，於此情形，不會因為行為人是
    落入詐欺集團所設陷阱而阻卻其交付當時之不確定故意。
 3、金融帳戶是針對個人身分資金流通，事關個人財產權益保障
    ，具有強烈專有性。具有通常知識及經驗之人，均知向陌生
    人拿取帳戶，多欲藉該帳戶取得不法犯罪所得，且隱匿帳戶
    內資金實際取得人身分，逃避追查，核屬一般生活易於體察
    的常識。經查：
 (1)被告固然提出其與「Brendon Chen」之LINE對話紀錄；然被
    告坦承該帳戶很久沒有使用，提款卡已遺失；被告於109年
　　12月4日與「Brendon Chen」取得聯繫，隨即於同年月9日掛
    失該帳戶提款卡並申請補發，且向「Brendon Chen」表示「
    卡片要下禮拜才能領」顯然被告掛失帳戶提款卡並申請補發
    ，目的是為提供給不明之人使用。雖然最終被告是臨櫃以存
    摺、印章及密碼提領17萬元(原審卷第31、37至38頁)實因提
    款卡來不及補發。
 (2)上述LINE對話訊息內容並無相關貸款金額、利息負擔、清償
    方式等約定，與貸款並無關聯；況且，被告供稱曾經向台新
    銀行辦過車貸，應知辦理貸款並無製造假金流美化帳戶之需
    要，足證被告主觀上有預見該不詳之人會利用其帳戶供金融
    交易使用。一般人均知以虛假帳戶紀錄製作財力證明使金融
    機構誤信借款人信用良好而貸與超出借款人還款能力之金錢
    ，屬於違法行為；行為時，被告是00餘歲心智正常成年人，
    曾有銀行貸款經驗，竟仍輕率提供帳戶，並且親自提領詐得
    款項交與不詳之人，並且被告坦承：沒有見過跟我聯繫的人
    ，也沒有去過跟我聯繫的人的公司，不知道對方真實姓名年
    籍及電話，未曾向該人以電話或親自查訪確認，帳戶內「沒
    有錢」（本院卷第54至56頁）被告只因缺錢即以身試法，因
    不致於蒙受金錢損失，對於所預見帳戶淪為他人行騙工具之
    可能性，不以為意。此等心態呈現之主觀惡意，自屬容任詐
    欺及洗錢犯罪因其提供之帳戶而發生在所不惜之不確定故意
    。綜上，事證明確，被告辯解不足採信，犯行可以認定，應
    依法論科。　　
四、論罪：　　
(一)核被告所為，觸犯刑法第339條第1項詐欺取財罪、洗錢防制
    法第14條第1項一般洗錢罪。
(二)被告提供帳戶並親自臨櫃領取贓款交給不詳之人，所為屬於
    整體詐欺、洗錢行為不可或缺的分工角色，被告應就所參與
    犯行所生犯罪結果共同負責。被告與年籍不詳之「Brendon 
    Chen」具有犯意聯絡及行為分擔，為共同正犯。公訴意旨認
    被告所犯2罪均為幫助犯，應屬誤解犯罪構成要件事實。
(三)被告以一行為同時觸犯上述兩罪，想像競合犯，依刑法第55
　　條規定，從一重罪一般洗錢罪處斷。
五、撤銷改判及科刑審酌事項：
(一)原審採信被告辯解，判決無罪，容有誤會，檢察官上訴指稱
    原判決不當，為有理由，應予撤銷改判。
(二)審酌被告不以正途謀取錢財，助長詐騙歪風，擾亂金融秩序
    ，增加犯罪查緝困難，造成被害人財物鉅額損失，犯後雖然
    否認犯行，但於原審已與方彩雲成立調解並賠償損失，按期
    履行彌補損害（原審卷第93至94頁、本院卷第41、43、59頁
    ）被告陳述之智識程度，家庭經濟等一切情狀，認宜量處如
    主文所示之刑，並就罰金刑部分諭知易服勞役折算標準。
(三)檢察官並未舉證被告獲有多少犯罪所得；被告提領的款項，
    已依指示轉交，已非由被告實際支配管領，無從依刑法第38
    條之1第1項前段、洗錢防制法第18條第1項規定宣告沒收。
(四)被告未曾因故意犯罪受有期徒刑以上刑之宣告，有本院被告
    前案紀錄表可憑。雖然否認犯行；然已按期履行賠償，告訴
    人於原審明確陳述：「希望被告依照調解筆錄的内容還錢履
    行，若被告有履行，願意原諒被告，也不追究，也同意法院
    判緩刑。」（原審卷第100頁）參酌被告於本院供述：「我
    知道我有錯，如果真的認為我有罪，請從輕量刑。」因認雖
    未認罪；但尚知悔悟，經此偵審程序應知所警惕而不再觸犯
    法禁，所宣告之刑以暫不執行為適當，依刑法第74條第1項
    第1款規定，宣告緩刑如主文。為確保被告深切記取教訓，
    斟酌調解內容，依刑法第74條第2項第3款、第5款規定，命
    附負擔如主文並依刑法第93條第1項第2款規定付保護管束。
    若被告未遵循緩刑負擔情節重大，檢察官得依刑事訴訟法第
    476條、刑法第75條之1第1項第4款規定，聲請撤銷緩刑宣告
    。
據上論斷，依刑事訴訟法第369條第1項前段、第364條、第299條
第1項前段，判決如主文。
本案經檢察官楊景舜、陳力平提起公訴，檢察官陳宜愔提起上訴
，檢察官蔡麗清到庭執行職務。
中　　華　　民　　國　　111 　年　　7 　　月　　28　　日
  　　　　　　　　　刑事第十四庭審判長法　官  黃斯偉
  　　　　　　　　　　　　　　  　　  法　官  許泰誠
    　　　　　　　　　　　　　　  　  法　官  郭豫珍
以上正本證明與原本無異。
如不服本判決，應於收受送達後20日內向本院提出上訴書狀，其
未敘述上訴之理由者並得於提起上訴後20日內向本院補提理由書
（均須按他造當事人之人數附繕本）「切勿逕送上級法院」。
                                      書記官  葉書豪
中　　華　　民　　國　　111 　年　　7 　　月　　28　　日
附錄：本案論罪科刑法條全文　　　　　　　　　　　　　　
洗錢防制法第14條
有第二條各款所列洗錢行為者，處7年以下有期徒刑，併科新臺
幣5百萬元以下罰金。
前項之未遂犯罰之。
前二項情形，不得科以超過其特定犯罪所定最重本刑之刑。
中華民國刑法第339條
意圖為自己或第三人不法之所有，以詐術使人將本人或第三人之
物交付者，處5年以下有期徒刑、拘役或科或併科50萬元以下罰
金。
以前項方法得財產上不法之利益或使第三人得之者，亦同。
前二項之未遂犯罰之。

附表：緩刑負擔之損害賠償部分
告訴人         被告應給付之損害賠償     備     註 方彩雲 游家維應給付方彩雲17萬元，自111年3月10日起，分6期，每月1期，第1期至5期每期3萬元，第6期2萬元，於每月10日前，匯入方彩雲台中商業銀行股份有限公司后里分行帳戶（戶名：方彩雲，帳號：000000000000)。 111年3至7月，游家維總共已經給付15萬元。 (本院卷第59頁)